【裁判字號】    98,重訴,2
【裁判日期】    980527
【裁判案由】    殺人等
【裁判全文】
臺灣板橋地方法院刑事判決               98年度重訴字第2號
公  訴  人  臺灣板橋地方法院檢察署檢察官
被      告  戊○○
選任辯護人  古健琳  律師
            郭緯中  律師
            周裕暐  律師
被      告  甲○○
                    （
選任辯護人  游鉦添  律師
被      告  己○○
選任辯護人  邱群傑  律師
            許卓敏  律師
            賴志凱  律師
上列被告等因強盜等案件，經檢察官提起公訴（97年度偵字第32
849 號、第32862 號），本院判決如下：
    主  文
戊○○、甲○○意圖為自己不法之所有，結夥三人以上，以強暴
至使不能抗拒，而取他人之物，戊○○處有期徒刑捌年，甲○○
處有期徒刑捌年拾月。
己○○未經許可，持有可發射子彈具有殺傷力之改造手槍，處有
期徒刑參年貳月，併科罰金新臺幣捌萬元，罰金如易服勞役，以
新臺幣壹仟元折算壹日；扣案改造手槍壹支（含彈匣壹個；槍枝
管制編號：0000000000號）沒收。又強盜而故意殺人，處無期徒
刑，褫奪公權終身；扣案改造手槍壹支（含彈匣壹個；槍枝管制
編號：0000000000號）沒收。應執行無期徒刑，併科罰金新臺幣
捌萬元，罰金如易服勞役，以新臺幣壹仟元折算壹日，褫奪公權
終身；扣案改造手槍壹支（含彈匣壹個；槍枝管制編號：000000
0000號）沒收。
    事  實
一、戊○○、甲○○、己○○3 人均為國中時期之同學，甲○○
    與呂俊逸則為服役時之軍中同袍。甲○○因知悉呂俊逸有管
    道可調得大量毒品，認有機可乘，乃於民國97年11月18日晚
    間10時、11時許，以電話約同戊○○前往其與己○○共同居
    住之臺北縣三重市○○○街247 巷1 號2 樓宿舍碰面；嗣戊○○駕駛車牌號碼0468-MS 號自用小客車（登記車主為戊○○之父丁○○）前往上址宿舍與甲○○、己○○2 人會合後
    ，甲○○即向戊○○表示其與己○○欲計畫強盜呂俊逸之毒
    品，並邀戊○○一同加入，戊○○因缺錢花用，竟予應允，
    渠3 人乃共同謀議由戊○○佯裝為毒品買家，甲○○負責聯
    絡呂俊逸約定交易之時間、地點，己○○則同行接應，待呂
    俊逸攜帶毒品前往交易時，再伺機強盜呂俊逸之毒品。謀議
    既定，戊○○、甲○○、己○○3 人即共同基於意圖為自己
    不法所有之犯意聯絡，由甲○○撥打電話予呂俊逸，表示戊○○欲向呂俊逸購買第二級毒品MDMA（俗稱搖頭丸；下均稱
    搖頭丸）1,000 顆，雙方經商議後，相約在臺北縣五股鄉五
    股工業區「船老大餐廳」見面交易；戊○○、甲○○、己○○3 人見呂俊逸已上鉤，即由甲○○駕駛上開車牌號碼0468
    -MS 號自用小客車搭載戊○○、己○○，戊○○坐於副駕駛
    座，己○○則坐於右後座，己○○另自行攜帶其前於97年1
    、2 月間，在桃園縣某處，透過網路向某真實姓名年籍不詳
    、外號「阿成」之成年男子，以新臺幣2 、3 萬元之代價所
    購得而持有之仿BERETTA 廠92FS型半自動手槍製造之槍枝換
    裝土造金屬槍管而成，可發射子彈具有殺傷力之改造手槍1
    支（含彈匣1 個；槍枝管制編號0000000000號），及具殺傷
    力之土造子彈1 顆等物，以備不時之需（該土造子彈已置入
    彈匣內與前開改造手槍相結合；又戊○○、甲○○2 人對於
    己○○持有、攜帶該改造手槍、子彈之行為並不知情），3
    人一同前往前述「船老大餐廳」；嗣於翌日（即97年11月19
    日）凌晨3 時許，甲○○等3 人駕車抵達該約定地點，呂俊
    逸上車坐於右後座，甲○○則駕車於附近路段兜圈，伺機下
    手，此時戊○○即佯裝為買家，要求呂俊逸將約定之搖頭丸
    1,000 顆（分裝為10大包）提出「驗貨」，待呂俊逸將該批
    搖頭丸出示予戊○○觀看後，戊○○即將該批搖頭丸置於副
    駕駛座座位下方，並虛意與呂俊逸討論交易價格以拖延時間
    ；迨至同日凌晨3 時30分許，甲○○見時機成熟，乃將車輛
    駛至臺北縣五股鄉○○路98號之便利商店前暫停，藉詞欲下
    車購買飲料，要求車內之人均下車，惟呂俊逸因搖頭丸仍置
    於車內，且察覺甲○○等人似有不軌之圖，乃拒絕下車，此
    時坐於後座之己○○為將呂俊逸趕下車，即動手與呂俊逸發
    生拉扯，因呂俊逸強拉己○○不放，己○○乃高聲呼喊甲○○前來幫忙拉開，甲○○、戊○○2 人見狀，即下車合力將
    呂俊逸強行拉開並甩至車外，旋均迅速奔回車內，欲駕車離
    去，甲○○、戊○○、己○○等3 人即共同以此強暴之方式
    ，至使呂俊逸不能抗拒，而強取呂俊逸所有之上開搖頭丸10
    包得手。呂俊逸因不甘遭強盜，見甲○○等人欲駕車離去，
    旋亦起身上前，將雙手伸入左前駕駛座之車窗內，欲抓住甲○○阻止其離去，此時後座之己○○見呂俊逸仍糾纏不休，
    竟基於殺人之犯意，取出其所攜帶之前述改造手槍，自左後
    車門下車，持槍朝呂俊逸右臂以右上往左下胸腹部之方向射
    擊1 槍，呂俊逸中槍後，不支倒地，己○○旋返回車內，要
    求甲○○立刻開車，甲○○、戊○○因未料己○○竟有自行
    持槍射擊呂俊逸之舉，驚恐之餘，乃依己○○之意一同駕車
    逃離現場；呂俊逸則因受槍擊，造成右肺貫穿、雙側血胸、
    腹血、肝橫膈挫裂傷，經送醫急救，仍因出血性休克及呼吸
    性休克，而於97年11月19日凌晨3 時40分許不治死亡。嗣經
    警方接獲報案後，依據現場目擊者所陳述之情節，及清查事
    故發生地點附近之路口監視器錄影畫面，鎖定車牌號碼0468
    -MS 號自用小客車即為涉嫌之作案車輛，經查核該自用小客
    車之車籍資料及實際使用者，而於當日（97年11月19日）晚
    間10時10分許約談戊○○到案，再經由戊○○之供述，知悉
    甲○○、己○○等人亦涉案；甲○○、己○○2 人自知法網
    難逃，乃於97年11月20日晚間6 時許，由己○○攜帶前述作
    案用之改造手槍1 支（含彈匣1 個，槍管內卡有已擊發之彈
    殼1 顆），2 人一同向警方投案，並為警扣得該改造手槍1
    支。
二、案經臺北縣政府警察局蘆洲分局報請臺灣板橋地方法院檢察
    署檢察官偵查起訴。
    理  由
一、被告戊○○部分：
  (一)證據能力部分：按被告以外之人於審判外之陳述，經當事人
    於審判程序同意作為證據，法院審酌該言詞陳述或書面陳述
    作成時之情況，認為適當者，得為證據，刑事訴訟法第159
    條之5 第1 項定有明文。本件證人乙○○於警詢中所為之陳
    述，對於被告戊○○而言，核屬被告以外之人於審判外之陳
    述，而檢察官及被告戊○○於本院審判程序中，均表示同意
    以上開證人乙○○於警詢中之陳述作為證據（見本院98年3
    月18日準備程序筆錄第3 頁），本院審酌證人乙○○於警詢
    中所為陳述，依其陳述作成時之外部情況，並無該供述證據
    係違法取得或信用性明顯過低之情形，認為適當，依首揭刑
    事訴訟法第159 條之5 第1 項規定，上開供述證據自有證據
    能力，合先敘明。
  (二)訊之被告戊○○固坦承有於上揭時、地，與被告甲○○、己○○等人共乘車牌號碼0468-MS 號自用小客車搭載被害人呂
    俊逸，嗣其並下車強拉被害人呂俊逸及將之甩至車外，掠奪
    被害人呂俊逸置於車內之搖頭丸10包等事實，惟矢口否認有
    何結夥3 人以上強盜犯行，辯稱：伊當時在車上看見被害人
    呂俊逸有很多搖頭丸，才臨時起意想乘機搶奪被害人呂俊逸
    之搖頭丸，伊是一個人起意及下手行搶，與被告甲○○、己○○均無關，自無結夥3 人之問題；且伊行搶當時，被害人
    呂俊逸尚能與伊相互拉扯，顯然並未達於意思自由喪失而無
    法抗拒之程度，不能論以強盜罪；伊係乘被害人呂俊逸不備
    之際，施以不法腕力將被害人呂俊逸拉扯下車，而掠取被害
    人呂俊逸置於車內之搖頭丸，應僅構成搶奪罪云云。
  (三)經查，上揭被告戊○○與被告甲○○、己○○等人共同謀議
    強盜被害人呂俊逸之搖頭丸，由被告戊○○佯裝為毒品買家
    ，被告甲○○負責聯絡被害人呂俊逸約定交易之時間、地點
    ，被告己○○則同行接應，渠等並共乘車牌號碼0468-MS 號
    自用小客車（登記車主為被告戊○○之父丁○○），由被告
    甲○○駕駛，被告戊○○坐於副駕駛座，被告己○○坐於右
    後座，3 人一同前往約定地點搭載被害人呂俊逸，待被害人
    呂俊逸向被告戊○○出示欲交易之搖頭丸10包後，被告甲○○即藉詞欲下車購買飲料，要求被害人呂俊逸下車，被害人
    呂俊逸不從，進而與被告己○○發生拉扯，過程中被告己○○呼喊被告甲○○下車幫忙，被告戊○○、甲○○即下車合
    力將被害人呂俊逸強行拉開甩至車外，並旋奔回車內欲駕車
    離去，以此方式共同強盜被害人呂俊逸所有之搖頭丸10包等
    事實，業據被告戊○○於警詢及偵查中檢察官訊問時、本院
    97年11月20日羈押訊問時均坦白承認（見臺灣板橋地方法院
    檢察署97年度偵字第32849 號偵查卷宗【下稱偵查卷第1 冊
    】第14至第16頁之調查筆錄、第111 至第113 頁之訊問筆錄
    ，本院97年度聲羈字第780 號刑事卷第3 至第4 頁之訊問筆
    錄），核與證人即目睹本件強盜案發經過之案發地點旁加油
    站工讀生乙○○於警詢中證述之情節（見偵查卷第1 冊第27
    至第29頁之調查筆錄）、檢察官訊問結證所述之情節（見臺
    灣板橋地方法院檢察署97年度相字第1446號相驗卷宗【下稱
    相驗卷】第33頁之訊問筆錄）、本院審理時結證所述之情節
    （見本院98年4 月29日審判筆錄第4 至第7 頁）均大致相符
    ，並有監視器錄影翻拍照片數幀（見相驗卷第28至第29頁，
    偵查卷第1 冊第67至第70頁）、車牌號碼0468-MS 號自用小
    客車車籍基本資料查詢列印單1 紙（見臺灣板橋地方法院檢
    察署97年度偵字第32862 號偵查卷宗【下稱偵查卷第2 冊】
    第119 頁）等在卷可稽，足認被告戊○○上開自白，核與事
    實相符。
  (四)被告戊○○嗣於本院審理時，固翻異前詞，辯稱：伊當時係
    因在車上看到被害人呂俊逸有很多搖頭丸，才臨時起意搶被
    害人呂俊逸之搖頭丸，伊是一個人起意及下手行搶，與被告
    甲○○、己○○均無關云云。惟查，被告戊○○本件犯行，
    係與被告甲○○、己○○等人事前謀議後共同為之，並非被
    告戊○○個人臨時起意、單獨下手，此據被告戊○○迭於警
    詢、偵查中檢察官訊問時、本院97年11月20日羈押訊問時均
    供述明確（詳前述），且被告戊○○為上開陳述時，檢警尚
    不知涉案之人另有被告甲○○、己○○等人，於此情形下，
    倘非被告甲○○、己○○等人確屬參與本件犯行之共犯，實
    難想像被告戊○○竟會於到案之初，即無中生有、任意杜撰
    被告甲○○、己○○等人之涉案情節，非僅無解於其自身之
    刑責，反自招結夥3 人共同實行犯罪之加重事由。次者，證
    人乙○○於警詢及檢察官訊問時，均明確證稱：當時伊看見
    死者（即被害人呂俊逸）與車後座之男子（即被告己○○）
    發生拉扯，死者強拉該名後座之男子，該名男子大喊：「泰
    山（即被告甲○○之外號），趕快下來拉開！」，此時坐在
    駕駛座之男子（即被告甲○○）及副駕駛座之男子（即被告
    戊○○）均下車，將死者拉開，之後立即跑回車上等語（見
    前述偵查卷附證人乙○○之調查筆錄、訊問筆錄），顯見本
    件案發當時，並非僅有被告戊○○1 人將被害人呂俊逸強拉
    下車，被告甲○○、己○○等人亦均有與被害人呂俊逸發生
    拉扯，及將被害人呂俊逸強拉下車之行為，足認被告甲○○
    、己○○等人確有共同實行本件之強盜行為無疑。再者，被
    告戊○○於其餘被告甲○○、己○○等人尚未到案前之警詢
    及偵查中，均自白其上開犯行，嗣本案經起訴後，被告戊○○於本院第一次訊問時，即翻異前詞，改稱：當天係被告甲○○約伊說要去找朋友，伊開車過去，被告甲○○沒告訴伊
    要做什麼，之後被害人呂俊逸上車，被告甲○○就問被害人
    呂俊逸東西有沒有帶，伊問被告甲○○是什麼東西，被告甲○○說是K 他命，伊當場就說要交易毒品不要在伊車上，並
    要求被害人呂俊逸下車，被害人呂俊逸不願下車，伊就叫被
    告甲○○停車，自己下車將被害人呂俊逸拉下車云云（見本
    院98年1 月15日訊問筆錄第2 至第3 頁），而被告戊○○當
    次所辯情節，恰與被告甲○○當次本院訊問時所辯情節相符
    （見本院同上訊問筆錄第3 頁；又被告甲○○於偵、審中歷
    次反覆不一之答辯情節詳後述），已見其有刻意附和被告甲○○說詞，並藉以規避自身責任之情；迨被告戊○○於本院
    後續之審理程序中，始再改稱確有行搶被害人呂俊逸之舉，
    惟係其個人臨時起意單獨所為云云；觀諸被告戊○○上開答
    辯內容，前後不一，其中有刻意附和被告甲○○說詞者，亦
    有選擇性為有利於己之陳述者，均與前述事證不符，其所辯
    無非避重就輕之詞，自無足採甚明。
  (五)又被告戊○○復辯稱：伊行搶當時，被害人呂俊逸尚能與伊
    相互拉扯，顯然並未達於意思自由喪失而無法抗拒之程度，
    不能論以強盜罪；伊係乘被害人呂俊逸不備之際，施以不法
    腕力將被害人呂俊逸拉扯下車，而掠取被害人呂俊逸置於車
    內之搖頭丸，應僅構成搶奪罪云云。惟查，本件被告戊○○
    、甲○○、己○○等3 人為將被害人呂俊逸趕下車，係先由
    後座之被告己○○與被害人呂俊逸發生拉扯，因被害人呂俊
    逸拉住被告己○○，被告己○○乃呼喊被告甲○○前來幫忙
    ，被告甲○○、戊○○即下車，合力將被害人呂俊逸強行拉
    開並甩至車外，以此方式排除被害人呂俊逸對於其所有仍置
    於車內之搖頭丸原有之持有支配關縣，而強取該批搖頭丸得
    手，此詳前述；是依被告戊○○等人之行為情狀觀之，渠等
    既係合力以強行拉開被害人呂俊逸並將之甩至車外之方式，
    強取被害人呂俊逸置於車內之搖頭丸，衡諸被害人呂俊逸當
    時係處於以一對三之絕對劣勢地位，復遭被告戊○○等人強
    行拉開並甩至車外，被告戊○○等人所施之強暴行為顯已達
    於至使被害人呂俊逸不能抗拒之程度無疑，不因被害人呂俊
    逸於過程中有與被告戊○○或其他人相互拉扯而有異；而被
    告戊○○等人之行為態樣，亦顯與乘人不備而出手搶奪他人
    之物之搶奪行為有間，從而，被告戊○○辯稱其行為並未達
    於使被害人呂俊逸無法抗拒之程度，不應論以強盜罪，僅成
    立搶奪罪云云，亦無可採甚明。
  (六)綜上所述，本件被告戊○○部分，事證明確，其犯行堪以認
    定。
二、被告甲○○部分：
  (一)證據能力部分：
  1.共同被告戊○○於警詢中之陳述：按被告以外之人於審判外
    之言詞或書面陳述，除法律有規定者外，不得作為證據，刑
    事訴訟法第159 條第1 項定有明文。本件共同被告戊○○於
    警詢中之陳述，對於被告甲○○而言，核屬被告以外之人於
    審判外之陳述，且查無合乎刑事訴訟法第159 條之1 至第同
    法159 條之5 等條文所規定例外得為證據之情形，依前揭條
    文規定，自不得作為證據。
  2.證人乙○○於警詢中之證述：按被告以外之人於審判外之陳
    述，經當事人於審判程序同意作為證據，法院審酌該言詞陳
    述或書面陳述作成時之情況，認為適當者，得為證據，刑事
    訴訟法第159 條之5 第1 項定有明文。本件證人乙○○於警
    詢中所為之陳述，對於被告甲○○而言，核屬被告以外之人
    於審判外之陳述，而檢察官及被告甲○○於本院審判程序中
    ，均表示同意以上開證人乙○○於警詢中之陳述作為證據（
    見本院98年3 月18日準備程序筆錄第3 頁），本院審酌證人
    乙○○於警詢中所為陳述，依其陳述作成時之外部情況，並
    無該供述證據係違法取得或信用性明顯過低之情形，認為適
    當，依首揭刑事訴訟法第159 條之5 第1 項規定，上開供述
    證據自有證據能力。
  3.共同被告戊○○於偵查中檢察官訊問時之證述：按被告以外
    之人於偵查中向檢察官所為之陳述，除顯有不可信之情況者
    外，得為證據，刑事訴訟法第159 條之1 第2 項定有明文；
    本件共同被告戊○○於檢察官訊問時，經檢察官告知係以證
    人之身分接受訊問，並踐行合法之具結程序，其陳述亦查無
    證據證明有何顯不可信之情況，依前揭條文規定，共同被告
    戊○○上開經具結所為之證述，自有證據能力；被告甲○○
    之選任辯護人辯稱共同被告戊○○於檢察官訊問時所為之證
    述亦無證據能力云云，自無足採。
  (二)訊之被告甲○○固坦承於本件案發前，有以電話與被害人呂
    俊逸連繫購買毒品事宜，嗣並於上揭時、地，駕駛車牌號碼
    0468-MS 號自用小客車搭載被告戊○○、己○○，與被害人
    呂俊逸會合等事實，惟矢口否認有何結夥3 人強盜犯行，辯
    稱：伊當天晚上係要向被害人呂俊逸購買K 他命，因伊本身
    沒有交通工具，故請被告戊○○駕車前往宿舍載伊，而被告
    戊○○亦表示欲向被害人呂俊逸購買搖頭丸，伊乃以電話與
    被害人呂俊逸聯繫，因被告己○○欲搭便車回瑞芳，渠3 人
    乃共乘該自用小客車，由伊駕駛，一同前往「船老大餐廳」
    與被害人呂俊逸會合，被害人呂俊逸上車後，與伊談論毒品
    交易的事，然被告戊○○不願在車上交易毒品，並與被害人
    呂俊逸發生爭執，之後伊將車暫停路邊，下車欲購買香煙，
    此時被告戊○○亦下車，將被害人呂俊逸拉扯下車，伊見狀
    即向被害人呂俊逸表示不要在車上交易毒品，改日後再另行
    交易，伊當時並未出手拉扯被害人呂俊逸，嗣伊上車欲開車
    離去時，就聽到槍聲，被告己○○上車叫伊立即開走，伊才
    駕車離開現場；伊並不知被告戊○○有要搶被害人呂俊逸搖
    頭丸之情云云。
  (三)經查，上揭被告甲○○與被告戊○○、己○○等人共同謀議
    強盜被害人呂俊逸之搖頭丸，由被告戊○○佯裝為毒品買家
    ，被告甲○○負責聯絡被害人呂俊逸約定交易之時間、地點
    ，被告己○○則同行接應，渠等並共乘車牌號碼0468-MS 號
    自用小客車，由被告甲○○駕駛，被告戊○○坐於副駕駛座
    ，被告己○○坐於右後座，3 人一同前往約定地點搭載被害
    人呂俊逸，待被害人呂俊逸向被告戊○○出示欲交易之搖頭
    丸10包後，被告甲○○即藉詞欲下車購買飲料，要求被害人
    呂俊逸下車，被害人呂俊逸不從，進而與被告己○○發生拉
    扯，過程中被告己○○呼喊被告甲○○下車幫忙，被告戊○○、甲○○即下車合力將被害人呂俊逸強行拉開甩至車外，
    並旋奔回車內欲駕車離去，以此方式共同強盜被害人呂俊逸
    所有之搖頭丸10包等事實，業據證人即共同被告戊○○於偵
    查中檢察官訊問時結證明確（見偵查卷第1 冊第115 至第11
    6 頁之訊問筆錄），核其上開證述之情節，亦與證人乙○○
    於警詢中及檢察官訊問時（結）證所述之情節大致相符（見
    偵查卷第1 冊第27至第29頁之調查筆錄、相驗卷第33頁之訊
    問筆錄）；且衡諸證人戊○○與被告甲○○間並無怨隙，甚
    者為朋友之關係，已難認證人戊○○有何無中生有、刻意杜
    撰被告甲○○涉案情節而誣陷被告甲○○入罪之動機；況證
    人戊○○於到案之初、檢警尚未掌握被告甲○○亦涉有本件
    犯行前，即已坦承自己之全部犯行，並明確證述被告甲○○
    之涉案情節，而證人戊○○復未能因供出共犯者另有被告甲○○而獲得任何實體上或程序上之利益，甚者倘其經具結後
    之證述有虛偽不實之情形者，尚需負偽證之刑事責任，於此
    情形下，證人戊○○對於被告甲○○亦參與本件犯行乙節，
    猶證述不移，足見其上開證述情節，確屬信而有徵。此外，
    並有前揭監視器錄影翻拍照片數幀、車牌號碼0468-MS 號自
    用小客車車籍基本資料查詢列印單1 紙等在卷可稽，被告甲○○上開犯罪事實，自堪認定。
  (四)被告甲○○於本院審理時，固辯稱：伊當天晚上係要向被害
    人呂俊逸購買K 他命，因伊沒有交通工具，故請被告戊○○
    駕車前往宿舍載伊，而被告戊○○亦表示欲向被害人呂俊逸
    購買搖頭丸，伊乃以電話與被害人呂俊逸聯繫，因被告己○○欲搭便車回瑞芳，渠3 人乃共乘該自用小客車，由伊駕駛
    ，一同前往「船老大餐廳」與被害人呂俊逸會合，被害人呂
    俊逸上車後，與伊談論毒品交易的事，然被告戊○○不願在
    車上交易毒品，並與被害人呂俊逸發生爭執，之後伊將車暫
    停路邊，下車欲購買香煙，此時被告戊○○亦下車，將被害
    人呂俊逸拉扯下車，伊見狀即向被害人呂俊逸表示不要在車
    上交易毒品，改日後再另行交易，伊當時並未出手拉扯被害
    人呂俊逸，嗣伊上車欲開車離去時，就聽到槍聲，被告己○○上車叫伊立即開走，伊才駕車離開現場，伊並不知被告戊○○有要搶被害人呂俊逸搖頭丸之情云云。惟查，被告甲○○於警詢時，原係辯稱：當天係被告己○○打電話給伊，說
    要向被害人呂俊逸拿東西，被告己○○前往伊宿舍找伊，叫
    伊打電話聯絡被害人呂俊逸，電話是由被告己○○與被害人
    呂俊逸直接講，伊不知道內容，因被告己○○要伊開車一起
    去，伊才找被告戊○○開車過來，由伊駕駛，3 人共乘該自
    用小客車去找被害人呂俊逸，被害人呂俊逸上車後，被告己○○與被害人呂俊逸談論毒品K 他命的價錢，雙方發生口角
    爭執，並拉扯扭打，伊將車停在便利商店旁，伊在車內未下
    車，被告己○○、戊○○及被害人呂俊逸均下車，在車外爭
    執間伊突然聽到槍聲，被告己○○、戊○○均跑回車內，伊
    就將車開走云云（見偵查卷第2 冊第14至第16頁之調查筆錄
    ）；嗣其於偵查中檢察官訊問時，則改稱：當天係被告戊○○到伊宿舍找伊，說要跟被害人呂俊逸買搖頭丸，要伊打電
    話連絡被害人呂俊逸，之後伊開車載被告戊○○、己○○去
    約地地點找被害人呂俊逸，被害人呂俊逸上車後，被告戊○○叫伊不要停車，繼續在附近繞，並與被害人呂俊逸在車上
    講搖頭丸、K 他命的價格，雙方在殺價，之後被害人呂俊逸
    叫伊下車買香煙，伊下車走到一半，聽到被告戊○○在喊伊
    ，伊轉頭看到被告戊○○在拉被害人呂俊逸，伊嚇一跳，趕
    快上車，被告戊○○也上車，伊上車後看見被告己○○下車
    ，就聽到槍聲云云（見偵查卷第2 冊第133 至第134 頁之訊
    問筆錄）；嗣本案經起訴後，被告甲○○於本院審理時，始
    再改以前詞置辯；觀諸被告甲○○前述於偵、審中歷次所辯
    情節，前後不一，相互矛盾，且更易再三，顯已無可資採信
    之依據；況且，倘依被告甲○○於本院審理中所辯，被告戊○○係欲向被害人呂俊逸購買搖頭丸，始駕車前往被告甲○○宿舍，並同車前往與被害人呂俊逸會合，則被告戊○○同
    行之意既在購買毒品，又焉會有被告甲○○所謂「被告戊○○不願在車上交易毒品，並與被害人呂俊逸發生爭執」之情
    ？再者，被告甲○○與被害人呂俊逸係軍中同袍，本件毒品
    交易亦係由被告甲○○出面與被害人呂俊逸聯繫，亦即本件
    被害人呂俊逸與被告戊○○、己○○之相約會面，係由被告
    甲○○居中促成，於此情形下，倘被告甲○○對於被害人呂
    俊逸確無任何不軌之圖，其見同行之被告戊○○或己○○無
    端出手拉扯被害人呂俊逸、甚至發生扭打時，衡情自應會挺
    身幫助被害人呂俊逸，避免被害人呂俊逸因此而橫遭人身或
    財物上之損害，又焉有竟坐視旁觀，不予出手相助，甚者聽
    聞槍響、知悉被害人呂俊逸可能已中槍後，仍逕與被告戊○○、己○○一同駕車揚長而去之理？是被告甲○○上開所辯
    情節，非但與事證不符，亦顯與常情相違，委無足採甚明。
  (五)至被告甲○○於本院審理時，固聲請就被告戊○○、己○○
    2 人以證人身分為調查，證人戊○○結證略稱：當天原本係
    被告甲○○跟伊約好要騙被害人呂俊逸的搖頭丸，因為被害
    人呂俊逸不願下車，故伊自己下車將被害人呂俊逸拉下車，
    搶搖頭丸係伊個人的行為云云（見本院98年4 月29日審判筆
    錄第12頁、第14頁、第18至第19頁），證人己○○則結證略
    稱：伊當天原係要回瑞芳，搭被告甲○○、戊○○的便車，
    伊出發時並不知被告甲○○、戊○○開車出去載何人、做何
    事，之後接到被害人呂俊逸，在車上好像是談毒品買賣的事
    ，後來被告甲○○下車買飲料，被告戊○○則下車拉扯被害
    人呂俊逸，伊下車看狀況，被害人呂俊逸就把伊拉跌倒云云
    （見本院同上審判筆錄第23至第26頁）。惟查，證人戊○○
    上開於本院審理時證述之情節，與被告甲○○前述所辯之情
    節，兩者已不相合致，且證人戊○○於本件經起訴後，其所
    為之供述亦有避重就輕、選擇性為有利於己陳述之情，此詳
    前述；而證人己○○與被告甲○○同為本件強盜犯行之共同
    被告，且其自始即矢口否認有本件之強盜犯行，被告甲○○
    之涉案情節，顯與證人己○○有直接而密切之關聯性，渠2
    人之利害關係相互一致，於此情形下，實難期待證人己○○
    對於不利於被告甲○○之事實，能為完全而真實之陳述；況
    且，證人戊○○、己○○2 人上開於本院審理時之證述內容
    ，亦與前揭已呈現之積極事證不符，自無從憑渠2 人之上開
    證述內容，而為有利於被告甲○○之認定，併予敘明。
  (六)綜上所述，本件被告甲○○部分，事證明確，其犯行堪以認
    定。
三、被告己○○部分：
  (一)證據能力部分：
  1.共同被告戊○○、證人乙○○於警詢中之陳述：按被告以外
    之人於審判外之言詞或書面陳述，除法律有規定者外，不得
    作為證據，刑事訴訟法第159 條第1 項定有明文。本件共同
    被告戊○○、證人乙○○於警詢中之陳述，對於被告己○○
    而言，核屬被告以外之人於審判外之陳述，且查無合乎刑事
    訴訟法第159 條之1 至第同法159 條之5 等條文所規定例外
    得為證據之情形，依前揭條文規定，自不得作為證據。
  2.共同被告戊○○、證人乙○○於偵查中檢察官訊問時之證述
    ：按被告以外之人於偵查中向檢察官所為之陳述，除顯有不
    可信之情況者外，得為證據，刑事訴訟法第159 條之1 第2
    項定有明文；本件共同被告戊○○、證人乙○○於檢察官訊
    問時，均以證人之身分接受訊問，並踐行合法之具結程序，
    渠等之陳述亦查無證據證明有何顯不可信之情況，依前揭條
    文規定，共同被告戊○○、證人乙○○上開經具結所為之證
    述，自有證據能力；被告己○○之選任辯護人辯稱共同被告
    戊○○、證人乙○○於檢察官訊問時所為之證述，均無證據
    能力云云，自無足採。
  3.按司法警察等偵查輔助人員於案件未移送檢察官偵辦前之調
    查犯罪階段，先行將證物送請檢察機關概括選任之專責鑑定
    機關實施鑑定，基於檢察一體原則，該鑑定機關亦應視同受
    承辦檢察官所選任或囑託而執行鑑定業務，其等出具之書面
    鑑定報告乃現行刑事訴訟法第206 條所定之鑑定人書面報告
    ，屬傳聞證據法則之例外，應具有證據能力。查內政部警政
    署刑事警察局係經臺灣高等法院檢察署檢察長概括選任之關
    於槍彈有無殺傷力之鑑定機關，此有臺灣高等法院檢察署92
    年9 月9 日檢文允字第0921001203號函文1 份在卷可憑；從
    而，本件承辦警員依前開函文所為概括選任鑑定機關之意旨
    ，於移送檢察官偵查前之調查犯罪階段，將扣案改造手槍1
    支、彈殼1 顆等物送請內政部警政署刑事警察局進行該槍枝
    、彈殼所屬子彈有無殺傷力之鑑定，該鑑定機關所出具之卷
    附97年12月16日刑鑑字第0970179653號鑑驗書（見偵查卷第
    1 冊第145 頁以下），自有證據能力。
  (二)訊之被告己○○固坦承前揭未經許可持有具殺傷力之改造手
    槍、子彈等犯行，惟矢口否認有何強盜而故意殺人犯行，辯
    稱：當天伊原本在被告甲○○之宿舍睡覺，伊起來後，被告
    戊○○、甲○○2 人已經在宿舍內，被告戊○○係開車過來
    ，因被告戊○○家住瑞芳，應該會回瑞芳，而伊也住瑞芳，
    故順道搭便車回家，伊並不知被告戊○○、甲○○要去何處
    、做何事，只是單純搭便車；改造手槍、子彈係伊欲帶回瑞
    芳藏放，故一併攜帶在身上；被害人呂俊逸上車後，伊也一
    直在車內，之後伊看見被告戊○○下車拉被害人呂俊逸，伊
    也下車要看狀況，此時被害人呂俊逸就拉住伊，伊為了要嚇
    退被害人呂俊逸，作勢拉槍枝滑套，因一時緊張，不慎拉動
    滑套，槍枝走火，子彈擊發射中被害人呂俊逸，導致被害人
    呂俊逸死亡，伊是因過失而造成被害人呂俊逸死亡之結果，
    並無欲致被害人呂俊逸於死之故意云云。
  (三)經查，上揭被告己○○未經許可持有具殺傷力之改造手槍、
    子彈等事實，業據被告己○○於偵查中、本院審理時均坦白
    承認，並有改造手槍1 支、彈殼1 顆（原卡於該改造手槍之
    槍管內）等扣案可資佐證；又上開改造手槍1 支、彈殼1 顆
    等物，經送請內政部警政署刑事警察局以檢視法、性能檢驗
    法鑑定之結果，認送鑑改造手槍1 支（含彈匣1 個；槍枝管
    制編號：0000000000號），係由仿BERETTA 廠92FS型半自動
    手槍製造之槍枝，換裝土造金屬槍管而成，擊發功能正常，
    可供擊發適當子彈使用，認具殺傷力，而送鑑彈殼1 顆，認
    係非制式金屬彈殼，此亦有內政部警政署刑事警察局97年年
    12月16日刑鑑字第0970179653號鑑驗書1 份在卷可按；上開
    非制式金屬彈殼擊發前所組合之子彈，於擊發後既能造成被
    害人呂俊逸中彈死亡之結果（詳後述），顯見該子彈具有殺
    傷力無疑。從而，被告己○○上開自白，自堪認與事實相符
    。
  (四)次查，上揭被告己○○與被告戊○○、甲○○等人共同謀議
    強盜被害人呂俊逸之搖頭丸，由被告戊○○佯裝為毒品買家
    ，被告甲○○負責聯絡被害人呂俊逸約定交易之時間、地點
    ，被告己○○則同行接應，渠等並共乘車牌號碼0468-MS 號
    自用小客車，由被告甲○○駕駛，被告戊○○坐於副駕駛座
    ，被告己○○坐於右後座，3 人一同前往約定地點搭載被害
    人呂俊逸，待被害人呂俊逸向被告戊○○出示欲交易之搖頭
    丸10包後，被告甲○○即藉詞欲下車購買飲料，要求被害人
    呂俊逸下車，被害人呂俊逸不從，並與被告己○○發生拉扯
    ，過程中被告己○○呼喊被告甲○○下車幫忙，被告戊○○
    、甲○○即下車合力將被害人呂俊逸強行拉開甩至車外，並
    旋奔回車內欲駕車離去，以此方式共同強盜被害人呂俊逸所
    有之搖頭丸10包等事實，業據證人即共同被告戊○○於偵查
    中檢察官訊問時結證明確（見偵查卷第1 冊第115 至第116
    頁之訊問筆錄），核其上開證述之情節，亦與證人乙○○於
    檢察官訊問時結證所述之情節大致相符（見相驗卷第33頁之
    訊問筆錄），基於與前述被告甲○○部分相同之理由（見理
    由欄二、(三)部分所述），證人戊○○上開證述情節，應堪信
    實。此外，並有前揭監視器錄影翻拍照片數幀、車牌號碼04
    68-MS 號自用小客車車籍基本資料查詢列印單1 紙等在卷可
    稽，被告己○○上開犯罪事實，自堪認定。
  (五)被告己○○雖辯稱：當天伊原本在被告甲○○之宿舍睡覺，
    伊起來後，被告戊○○、甲○○2 人已經在宿舍內，被告戊○○係開車過來，因被告戊○○家住瑞芳，應該會回瑞芳，
    而伊也住瑞芳，故順道搭便車回家，伊並不知被告戊○○、
    甲○○要去何處、做何事，只是單純搭便車，改造手槍、子
    彈係伊欲帶回瑞芳藏放，故一併攜帶在身上；被害人呂俊逸
    上車後，伊也一直在車內，之後伊看見被告戊○○下車拉被
    害人呂俊逸，伊也下車要看狀況，因而與被害人呂俊逸發生
    拉扯云云。惟查，被告己○○於警詢中，原係辯稱：當天係
    伊打電話找被告甲○○，要被告甲○○向被害人呂俊逸調K
    他命，被告戊○○也在場，聯絡好之後就由被告甲○○駕車
    ，3 人一同前往「船老大餐廳」與被害人呂俊逸會合，伊因
    為怕被搶錢，故購買毒品時都會攜帶扣案之改造手槍，嗣被
    害人呂俊逸上車後，與伊談K 他命之價錢，伊因不滿被害人
    呂俊逸任意抬高價錢，而與被害人呂俊逸發生口角爭執及拉
    扯，之後被告甲○○將車停在便利商店前，此時被告戊○○
    隨即下車將被害人呂俊逸拉下車，伊在拉扯間跌至車外云云
    （見偵查卷第2 冊第24至第26頁之調查筆錄），其旋於同次
    警詢中，改稱：上開供述係因被告甲○○希望伊將所有罪名
    擔下來，伊才這樣說，事實上當天係被告甲○○告訴伊要向
    被害人呂俊逸購買毒品，怕對方黑吃黑，要伊帶著扣案改造
    手槍一起去，伊與被告甲○○、戊○○一起和被害人呂俊逸
    會合後，被告戊○○即在車內與被害人討論毒品交易，之後
    被告甲○○忽然將車輛停下來，要車內的人都下車，被告戊○○即繞到左後車門將被害人呂俊逸硬拉下車，伊搞不清楚
    狀況，也跟者下車幫忙，而與被害人呂俊逸發生拉扯云云（
    見偵查卷第2 冊第27至第28頁之調查筆錄），嗣其於偵查中
    檢察官訊問時，再改稱：當天晚上係被告戊○○叫伊起床，
    說要去接搖頭丸及K 他命，伊就請被告戊○○、甲○○順便
    載伊回瑞芳，被害人呂俊逸上車後，被告戊○○叫甲○○在
    附近繞一圈，之後說要去買東西，被告甲○○先下車，被告
    戊○○下車把被害人呂俊逸拖下車，伊也下車，而與被害人
    呂俊逸發生拉扯云云（見偵查卷第2 冊第131 頁之訊問筆錄
    ）；嗣本案經起訴後，被告己○○於本院審理時，始再改以
    前詞置辯；觀諸被告己○○前述於偵、審中歷次所辯情節，
    前後不一，相互矛盾，且更易再三，顯已無可資採信之依據
    ；況且，倘如被告己○○於本院審理中所辯，其係單純順道
    搭被告戊○○之便車回瑞芳，惟被告己○○既自稱不知被告
    戊○○、甲○○等人欲前往何處、做何事，則其對於被告戊○○等人預定行程之遠近、可能花費時間之久暫等情節，自
    無所悉，其又如何能「順道」搭便車回家？且同行者除被告
    戊○○外，另尚有被告甲○○，被告己○○對於被告甲○○
    是否亦同行回瑞芳，亦無從得知，倘被告甲○○另有去從，
    豈非尚須另行繞道載送被告甲○○，如此又焉有何搭「便車
    」之可言？再者，倘被告己○○當天攜帶扣案改造手槍（含
    非制式子彈1 顆）之目的，確係為將之攜回瑞芳藏放，衡諸
    常情，其應會選擇較單純、迅速、隱密之方式為之，以避免
    於攜帶過程中橫生枝節，自曝非法持有管制槍枝、子彈重罪
    之跡證，其又焉會選擇車內尚有被告戊○○、甲○○等人，
    且另有未知行程、未知之人可能同車之場合，而冒險攜帶該
    改造手槍、子彈同行？甚者，被告己○○既自稱其係因看見
    被告戊○○下車強拉被害人呂俊逸下車，始下車看狀況，則
    其必能認知、理解被告戊○○正對於被害人呂俊逸施以強暴
    之不法行為，倘非被告己○○與被告戊○○彼此間，就該不
    法之行為前已互有犯意之聯絡，實難想像被告己○○當時竟
    會是非不分，非但未出手阻止被告戊○○，反出手拉扯被害
    人呂俊逸；是被告己○○上開所辯，非但與事證不符，亦顯
    悖乎常情，自無可採甚明。至被告己○○於本院審理時，固
    聲請就被告戊○○、甲○○2 人以證人身分為調查，證人戊○○結證略稱：被告己○○只是順路要回瑞芳，不知伊要搶
    被害人呂俊逸搖頭丸之事云云（見本院98年4 月29日審判筆
    錄第16頁），證人甲○○則結證略稱：被告己○○起床後，
    說要回瑞芳，就順道坐車一起去，伊沒有告訴被告己○○是
    要去向被害人呂俊逸購買毒品云云（見本院同上審判筆錄第
    31頁），惟證人戊○○於本件經起訴後，其所為之供述已有
    避重就輕、選擇性為有利於己陳述之情，此詳前述；而證人
    甲○○與被告己○○同為本件強盜犯行之共同被告，且其自
    始即矢口否認有本件之強盜犯行，被告己○○之涉案情節，
    顯與證人甲○○有直接而密切之關聯性，渠2 人之利害關係
    相互一致，於此情形下，實難期待證人甲○○對於不利於被
    告己○○之事實，能為完全而真實之陳述；況且，證人戊○○、甲○○2 人上開於本院審理時之證述內容，亦與前揭已
    呈現之積極事證不符，自無從憑渠2 人之上開證述內容，而
    為有利於被告己○○之認定。另被告己○○於本院審理時，
    復聲請傳喚證人即與其同住於被告甲○○宿舍之友人丙○○
    ，證人丙○○到庭結證略稱：伊係與被告己○○、甲○○等
    人同住，案發當天深夜，伊與被告己○○均在宿舍睡覺，之
    後被告甲○○與被告戊○○一起回來，伊起來幫被告甲○○
    開門，並叫被告己○○起床，之後伊又回去睡覺，沒有聽到
    被告己○○等人說些什麼話等情（見本院同上審判筆錄第9
    至第10頁），是依證人丙○○上開證述情節，其為被告甲○○、戊○○開門，並叫醒被告己○○後，即自行返回房間繼
    續睡覺，未再參與被告己○○等人後續之談話及互動，則其
    對於被告己○○是否有與被告甲○○、戊○○等人共同謀議
    強盜被害人呂俊逸之搖頭丸乙節，自無從知悉，是其上開證
    述內容，顯無從為有利於被告己○○之認定，均併予敘明。
  (六)再查，被告己○○、戊○○、甲○○等人以前述方式共同強
    盜被害人呂俊逸之搖頭丸10包得手，欲駕車離去之際，被害
    人呂俊逸因不甘遭強盜，旋起身上前，將雙手伸入左前駕駛
    座之車窗內，欲抓住被告甲○○阻止其離去，此時後座之被
    告己○○即自左後車門下車，持槍朝被害人呂俊逸身體右側
    由上往下方向射擊1 槍等事實，業據證人戊○○、乙○○等
    人於偵查中檢察官訊問時結證明確，渠等證詞均互核大致相
    符（見偵查卷第1 冊第116 頁之訊問筆錄，相驗卷第33頁之
    訊問筆錄）；而證人戊○○、乙○○2 人與被告己○○均無
    怨隙，自無何動機或理由刻意杜撰或誇大事實，而故為不利
    於被告己○○之證述。又本件被害人呂俊逸確因生前遭單一
    槍擊（由右臂之右上朝左下胸腹部方向之槍擊角度）傷致右
    肺貫穿、雙側血胸、腹血、肝橫膈挫裂傷，導致出血性休克
    及呼吸性休克，而於97年11月19日凌晨3 時40分許不治死亡
    ，此亦經臺灣板橋地方法院檢察署檢察官督同法醫師相驗及
    送請法務部法醫研究所鑑定無訛，有臺灣板橋地方法院檢察
    署勘驗筆錄、相驗屍體證明書、法務部法醫研究所97年12月
    24日法醫理字第0970005949號函檢送之解剖報告書及鑑定報
    告書各1 份等在卷可憑；觀諸本件被害人遭受槍擊之部位及
    槍擊角度、方向，核與前述證人乙○○所證稱：後座之人（
    即被告己○○）下車後，朝死者（即被害人呂俊逸）身體右
    側由上往下開槍等情節相符，且依證人戊○○、乙○○2 人
    前開證述之情節，被害人呂俊逸當時係將雙手伸入左前駕駛
    座之車窗內欲抓住被告甲○○，故被害人呂俊逸此時之姿勢
    ，自係低身面向左前駕駛座，而被告己○○自左後車門下車
    ，其站立時即係由上往下角度面向被害人呂俊逸身體之右側
    ，被告己○○此時持槍向被害人呂俊逸射擊，應會朝被害人
    呂俊逸之身體右側由右上往左下方向射擊，此亦核與被害人
    呂俊逸遭受之槍擊係由右臂之右上朝左下胸腹部方向之角度
    相符。參合上情，堪認證人戊○○、乙○○2 人上開證述內
    容，確屬真實無訛。
  (七)被告己○○雖辯稱：伊當時看見被告戊○○下車拉被害人呂
    俊逸，伊也下車要看狀況，此時被害人呂俊逸就拉住伊，伊
    為了要嚇退被害人呂俊逸，作勢拉槍枝滑套，因一時緊張，
    不慎拉動滑套，槍枝走火，子彈擊發射中被害人呂俊逸，導
    致被害人呂俊逸死亡，伊是因過失而造成被害人呂俊逸死亡
    之結果，並無欲致被害人呂俊逸於死之故意云云。惟查，被
    告己○○係於被害人呂俊逸將雙手伸入左前駕駛座車窗欲抓
    被告邱泰遇阻止其離去之際，自行下車持槍射擊被害人呂俊
    逸，此詳前述，被告己○○此部分所辯，已顯與前揭事證不
    符；況且，倘被告己○○確係與被害人呂俊逸相互拉扯間，
    不慎槍枝走火射中被害人呂俊逸，衡情被害人呂俊逸應會於
    身體正面部位遭射擊，而不致「恰巧」擊中於右臂位置。從
    而，被告己○○空言以前詞置辯，無非避重就輕之詞，不足
    採信。按槍彈為極具破壞性及危險性之致命器械，持槍朝人
    體右臂之右上朝左下胸腹部方向射擊，子彈將經過肺部等重
    要臟器，造成嚴重之破壞而引發致命之結果，此為眾所週知
    之事；被告己○○為心智成熟之成年人，竟持扣案具殺傷力
    之改造手槍（已裝填具殺傷力之子彈1 顆）朝被害人呂俊逸
    右臂之右上朝左下胸腹部方向射擊，顯見被告己○○於行為
    時，確有致被害人呂俊逸於死之故意，甚屬灼然。
  (八)綜上所述，本件被告己○○部分，事證明確，其犯行均堪以
    認定。
四、核被告戊○○、甲○○2 人所為，均係犯刑法第330 條第1
    項、第321 條第1 項第4 款之結夥3 人以上強盜罪；核被告
    己○○所為，則係犯槍砲彈藥刀械管制條例第8 條第4 項之
    未經許可持有可發射子彈具有殺傷力之改造手槍罪、同條例
    第12條第4 項之未經許可持有子彈罪，及刑法第332 條第1
    項之強盜而故意殺人罪（被告己○○所犯之強盜罪，係刑法
    第330 條第1 項、第321 條第1 項第3 款、第4 款之結夥3
    人以上攜帶兇器強盜罪）。公訴意旨雖認被告己○○與被告
    戊○○、甲○○等人共同強盜被害人呂俊逸之行為，及被告
    己○○持槍射擊被害人呂俊逸致死之行為，分別係犯刑法第
    330 條第1 項、第321 條第1 項第4 款之結夥3 人以上強盜
    罪（公訴意旨此部分漏載被告己○○攜帶兇器強盜之加重事
    由），及同法第271 條第1 項之殺人罪，2 罪應予分論併罰
    等情；惟查，本件被告己○○係於甫強盜被害人呂俊逸之搖
    頭丸得手、欲行乘車離去之際，因被害人呂俊逸仍抓住駕車
    之被告甲○○欲阻止渠等離去，而持槍下車朝被害人呂俊逸
    射擊，致被害人呂俊逸死亡，其強盜及殺人之行為，時間上
    具有緊密之銜接性，地點上亦具有直接之關連性，自應論以
    刑法第332 條第1 項強盜而故意殺人之結合犯，而非分別論
    以強盜罪及殺人罪；是此部分公訴意旨，尚有未洽，惟起訴
    之事實既屬同一，本院自得依法變更起訴之法條。被告戊○○、甲○○上開結夥3 人以上強盜犯行，彼此間及與被告己○○間均有犯意之聯絡與行為之分擔，渠等並已共同實行犯
    罪之行為，均為共同正犯。被告己○○以一持有行為，同時
    持有改造手槍1 支、土造子彈1 顆，而觸犯數罪名，為想像
    競合犯，應依刑法第55條規定，從一較重之未經許可持有改
    造手槍罪處斷。被告己○○所犯上開未經許可持有改造手槍
    、強盜而故意殺人等2 罪間，犯意各別，行為互異，應予分
    論併罰。爰審酌被告戊○○、甲○○、己○○等人均正值年
    輕力壯，不思正途，竟結夥共同為強盜之犯行，手段惡劣，
    亦嚴重危害社會治安，被告己○○無故持有管制槍枝、子彈
    ，復持以犯案，更於被害人呂俊逸阻止渠等離去之際，當街
    持槍朝被害人呂俊逸射擊，致被害人呂俊逸殞命，惡性重大
    ，兼衡被告戊○○於警詢及偵查中原已坦承犯行，惟於本院
    審理中復翻異前詞，避重就輕，被告甲○○犯後均飾詞否認
    犯行，被告己○○僅坦承無故持有管制槍枝、子彈等犯行，
    其餘犯行則全盤否認之犯後態度等一切情狀，分別量處如主
    文所示之刑（被告己○○所受宣告無期徒刑部分，依刑法第
    37條第1 項規定併宣告褫奪公權終身），並就對於被告己○○所宣告之罰金刑部分諭知易服勞役之折算標準，另就對於
    被告己○○宣告之徒刑部分，依刑法第51條第4 款前段規定
    ，諭知僅執行無期徒刑（及褫奪公權終身）。扣案改造手槍
    1 支（含彈匣壹個；槍枝管制編號：0000000000號），屬違
    禁物，應依刑法第38條第1 項第1 款規定宣告沒收。至扣案
    彈殼1 顆，係子彈擊發後之殘餘物，不復具子彈之外型及功
    能，自非屬違禁物，爰不另宣告沒收，亦附此敘明。
據上論斷，應依刑事訴訟法第299 條第1 項前段、第300 條，槍
砲彈藥刀械管制條例第8 條第4 項、第12條第4 項，刑法第11條
前段、第28條、第330 條第1 項、第321 條第1 項第4 款、第33
2 條第1 項、第55條、第42條第3 項、第37條第1 項、第51條第
4 款、第38條第1 項第1 款，判決如主文。
本案經檢察官連思藩到庭執行職務
中    華    民    國    98    年    5     月    27    日
                刑事第十四庭  審判長法  官  張江澤
                                    法  官  陳海寧
                                    法  官  劉景宜
上列正本證明與原本無異。
如不服本判決，應於判決送達後10日內敘明上訴理由，向本院提
出上訴狀 (應附繕本) ，上訴於臺灣高等法院。其未敘述上訴理
由者，應於上訴期間屆滿後20日內向本院補提理由書「切勿逕送
上級法院」。
                                    書記官  謝秀青
中    華    民    國    98    年    8     月    13    日
附錄本案論罪科刑法條全文
槍砲彈藥刀械管制條例第8條第4項、第12條第4項
刑法第330 條第1 項、第321 條第1 項第4 款、第332 條第1 項
槍砲彈藥刀械管制條例第8條
未經許可，製造、販賣或運輸鋼筆槍、瓦斯槍、麻醉槍、獵槍、
空氣槍或第4條第1項第1款所定其他可發射金屬或子彈具有殺傷
力之各式槍砲者，處無期徒刑或5年以上有期徒刑，併科新臺幣1
千萬元以下罰金。
未經許可，轉讓、出租或出借前項所列槍枝者，處5年以上有期
徒刑，併科新臺幣1千萬元以下罰金。
意圖供自己或他人犯罪之用，而犯前二項之罪者，處無期徒刑或
7 年以上有期徒刑，併科新臺幣 1 千萬元以下罰金。
未經許可，持有、寄藏或意圖販賣而陳列第1項所列槍枝者，處3
年以上10 年以下有期徒刑，併科新臺幣 700 萬元以下罰金。
第 1 項至第 3 項之未遂犯罰之。
槍砲彈藥刀械管制條例第12條
未經許可，製造、販賣或運輸子彈者，處1年以上7年以下有期徒
刑，併科新台幣500萬元以下罰金。
未經許可，轉讓、出租或出借子彈者，處6月以上5年以下有期徒
刑，併科新台幣300萬元以下罰金。
意圖供自己或他人犯罪之用，而犯前二項之罪者，處3年以上10
年以下有期徒刑，併科新台幣700萬元以下罰金。
未經許可，持有、寄藏或意圖販賣而陳列子彈者，處5年以下有
期徒刑，併科新台幣300萬元以下罰金。
第 1 項至第 3 項之未遂犯罰之。
中華民國刑法第330條
（加重強盜罪）
犯強盜罪而有第321條第1項各款情形之一者，處7年以上有期徒
刑。
前項之未遂犯罰之。
中華民國刑法第321條
（加重竊盜罪）
犯竊盜罪而有左列情形之一者，處6月以上、5年以下有期徒刑：
一、於夜間侵入住宅或有人居住之建築物、船艦或隱匿其內而犯
    之者。
二、毀越門扇、牆垣或其他安全設備而犯之者。
三、攜帶兇器而犯之者。
四、結夥三人以上而犯之者。
五、乘火災、水災或其他災害之際而犯之者。
六、在車站或埠頭而犯之者。
前項之未遂犯罰之。
中華民國刑法第332條
（強盜結合罪）
犯強盜罪而故意殺人者，處死刑或無期徒刑。
犯強盜罪而有下列行為之一者，處死刑、無期徒刑或10年以上有
期徒刑：
一、放火者。
二、強制性交者。
三、擄人勒贖者。
四、使人受重傷者。


司法院資訊處製作；財團法人民間司法改革基金會備份。
